【裁判字號】    90,上訴,943
【裁判日期】    901114
【裁判案由】    懲治走私條例等
【裁判全文】
臺灣高等法院高雄分院刑事判決                      九十年度上訴字第九四三號
    上  訴  人
    即  被  告  甲○○
                乙○○
                丁○○
    共      同
    選任辯護人  許清連
                邱佩芳律師
                林肇明律師
    上  訴  人
    即  被  告  丙○○
    選任辯護人  蘇昭德
右上訴人因懲治走私條例等案件，不服臺灣高雄地方法院八十七年度訴字第二五九五
號中華民國八十八年八月廿三日第一審判決（起訴案號：臺灣高雄地方法院檢察署八
十七年度偵字第八八六一、八八六二號），提起上訴，本院判決如左：
    主    文
原判決關於甲○○、丙○○、乙○○、丁○○部分撤銷。
甲○○、丙○○、乙○○、丁○○共同私運管制物品進口逾公告數額；甲○○處有期
徒刑拾月，緩刑參年；乙○○處有期徒刑貳年陸月；丙○○、丁○○各處有期徒刑拾
月。扣案之ＭＩＬＤＳＥＶＥＮ牌香菸捌佰柒拾陸箱又肆佰貳拾壹包、ＤＡＶＩＤＯ
ＬＦＦＣＬＡＳＳＩＣ牌香菸壹佰參拾陸箱、ＣＡＲＴＩＥＲＶＥＮ牌香菸陸拾貳箱
均沒收。
    事    實
甲○○係設於高雄市之達飛股份有限公司（以下簡稱達飛公司）之負責人，該公司僱
用丙○○為巴拿馬籍「漢鴻輪」船長，乙○○（係甲○○之夫，於民國七十一年、七
十三年間，曾因懲治走私條例、肅清煙毒條例、違反藥物藥商管理法等罪，分別經台
灣高雄地方法院、台灣台北地方法院分別判處有期徒刑十月（緩刑二年，嗣經撤銷緩
刑）、十二年、一年十月，經定執行刑並減刑後，應執行有期徒刑六年四月，於七十
九年底已執行完畢）為「漢鴻輪」事務長，丁○○（八十四年間曾因違反藥事法經台
灣高雄地方法院判處有期徒刑六月，緩刑二年，於八十四年十一月廿七日確定）則擔
任「漢鴻輪」廚工，「漢鴻輪」平時以載運廢鐵來往於香港與臺灣，做為達飛公司營
運之主要業務。甲○○、丙○○、乙○○、丁○○乃基於共同犯意聯絡，欲由香港購
買公告限額管制進口之未貼專賣憑證之洋菸，並私運入中華民國境內，即自八十六年
十二月二日起，由甲○○、乙○○夫妻迭以電話與在香港之不詳姓名年籍之「吳小姐
」及「楊先生」連絡，洽妥洋菸購買事宜。「漢鴻輪」即於八十六年十二月六日下午
五時自高雄港四十五號浮筒出發，同年月八日抵達香港西口錨地，依例行裝載廢鐵，
又於翌（九）日下午六時二十分許，由代表賣方不詳姓名年籍之人駕駛裝載有未稅洋
煙之小艇，靠近漢鴻輪，再以漢鴻輪上吊網吊起之方式，將完稅價格為新台幣（下同
）六百二十萬四千二百七十八元之ＭＩＬＤＳＥＶＥＮ洋菸八百七十六箱（每箱五十
條）又四百二十一包及完稅價格為一百六十一萬四千八百六十三元之ＤＡＶＩＤＯＬ
ＦＦＣＬＡＳＳＩＣ洋菸一百三十六箱及完稅價格為八十萬六千一百三十三元之ＣＡ
ＲＴＩＥＲＶＥＮ洋菸六十二箱，總計一千零七十四箱又四百二十一包之逾公告數額
八百六十二萬五千二百七十四元之限額管制物品未貼專賣憑證之洋菸裝載至該船上。
一俟私貨上船後，即由丁○○指揮不知情之船上船員，將之藏放在船層之尖艙、中艙
及部分船員之房間內。同年月十日漢鴻輪離開香港，同年月十二日晚上九時三十分，
抵達東經一百二十度十七分、北緯二十二度三十四分高雄港第一港口外海錨地之我國
領海範圍處。丁○○即指揮不知情之大部分船員，將上開洋菸搬上甲板之走道以及部
分船員之房間內，準備丟包俟機接應上岸，當場為警查獲，扣得散置於走道上、船員
房內及艙內之ＭＩＬＤＳＥＶＥＮ牌香菸八百七十六箱又四百二十一包、ＤＡＶＩＤ
ＯＬＦＦＣＬＡＳＳＩＣ牌香菸一百三十六箱、ＣＡＲＴＩＥＲＶＥＮ牌香菸六十二
箱。案經菸酒公賣局屏東分局及保安警察第三總隊報請台灣屏東地方法院檢察署檢察
官移轉管轄至台灣高雄地方法院檢察署檢察官偵查起訴。
    理      由
一、訊據被告丁○○對於右揭走私未稅洋菸犯行坦認不諱。另訊之被告甲○○、乙○○、丙○○均矢口否認有違反懲治走私條例犯行，被告甲○○辯稱：伊雖係達飛
    公司之負責人，但未參與本件走私洋菸之事云云；被告乙○○辯稱：伊未參與本
    件走私犯行，其固有與香港吳小姐及楊先生聯絡，但只是為友人代訂洋菸以賺取
    介紹費用，對如何走私入境一事則完全不知情云云；被告丙○○辯稱：係在航行
    當中才知道有洋菸在船上，並未參與犯行云云。惟查：
(一)、本件經警獲線報並佈線監聽被告乙○○、甲○○對外之通聯電話，發現通聯對話
    中，被告乙○○語及：「我看『峰』要等哦！現在價格還好，一條降價一、二十
    元」（一號錄音帶）、「那『中文的』你先弄起來，我先付定金給你，先放著，
    下一趟，如果沒降價再進來。因為『峰』的在降很大，上次要出去還七○○，現
    在進來只剩六七五，一箱降了一千多元，如果一箱降三、五百那還沒關係，一降
    降那麼多」（二號錄音帶）、「這裡降了一千多，你那降了二○○元等於八○○
    多，等於就不合算了，怎麼補都補不到，又怕回來再降價，我如果能先用一○○
    給你好不好」（三號錄音帶）等語，對談言詞間均迴避「香菸」有關明確用語，
    卻使用「豆」、「卡」、「男孩」、「女孩」等對話中無單獨意義之單字或詞彙
    ，顯係以暗語互通訊息，而進行某種貨品交易，最後談妥向吳小姐拿四百箱（詳
    四號錄音帶，向楊先生拿八百二十一箱（五號錄音帶），個別的價格經香港的貨
    主出價：「『峰』七十（按每條價格七百之簡語）、『七』的三七、『黑』的三
    六」（十號錄音帶），經被告乙○○允諾並表示船於星期天出發，星期一到（詳
    十一號錄音帶）等意旨，均有內政部警政署保安警察第三總隊第三大隊第二中隊
    執行通信監察紀錄表譯文及相關錄音帶附卷可資對照；上開監聽過程中，對話人
    集中由被告乙○○與「吳小姐」、「香港貨主」、「香港楊先生」對談，偶由被
    告甲○○接聽，於八十六年十二月一日至十二月五日（即「漢鴻輪」出發前一日
    ）間聯絡次數異常密集，對於標的種類、價格迭為討價還價，對談間語多涉及與
    警方線報相符之菸類交易話題，嗣警方承辦人員據此監聽所掌握走私船舶返船入
    境日期，於八十六年十二月十二日晚派出緝私艦艇確認、跟監「漢鴻輪」行蹤，
    果順利破獲本件未稅洋菸入境走私案情，已據證人即查獲警員呂志強於本院結證
    甚詳，足見該監聽談話內容與本件最後查獲私貨有密切相關，則電話中所洽談之
    未稅洋菸買賣，目的在於利用商船夾帶走私入我國國境無訛；而上開錄音帶中對
    話語彙所使用暗語之解讀，經前開紀錄表譯文中之旁註及證人即查獲之員警吳水
    居及郭志誠於原審中證稱：「譯文中所指之『中文的』係指峰牌洋菸、『七的』
    係指七星牌洋菸、『黑的』係指大衛杜夫牌洋菸、『豆』係指大衛杜夫牌洋菸之
    小盒裝、『卡』係指卡笛牌、『男孩』是指峰牌洋菸、『女孩』」係指七星牌洋
    菸」等語，對照語彙之中英語音變化、菸類使用者性別及包裝顏色之區別，於語
    音習慣上尚稱合理，再對照本件果扣獲ＭＩＬＤＳＥＶＥＮ（七星）牌、ＤＡＶ
    ＩＤＯＬＦＦＣＬＡＳＳＩＣ（大衛杜夫）牌、ＣＡＲＴＩＥＲＶＥＮ（卡笛）
    牌香菸，參以警員取締類似案件之專業經驗，上開解讀應可採信。足見被告乙○○、甲○○夫妻與香港供貨人聯繫洋菸買賣事宜，係以暗語溝通，溝通方式顯非
    常態，而嗣後以之為走私運送之船隻恰是被告乙○○、甲○○夫婦所經營公司所
    有之「漢鴻輪」輪船，乙○○甚而親自上船隨私貨回航台灣，其船程亦是由香港
    直駛台灣，而依同案被告丙○○警訊中所稱：「漢鴻輪要開往何處是由乙○○決
    定開往何處，我才開去」及證人陳位要警訊中證稱：「船東係本船事務長之太太
    ，但實際貨輪之運作經營，則由乙○○本人在船上執行」等語，足見本件未稅洋
    菸之走私過程，被告乙○○不但知情並策畫主導其事甚明。
(二)、據前開監聽紀錄表談話紀錄載明：八十六年十一月十五日有不知姓名年籍之男子
    打電話予被告乙○○，由被告甲○○接聽後，該男子即說：「你有辦法連絡老大
    一下嗎？」甲○○即說：「怎樣？」，該男子說「現在南星（指南星計畫區）可
    能有用壞東西（係指管制物品入境），那在警方在那搜索」等語屬實，衡情苟非
    被告甲○○對於走私犯行知情，斷非有人敢任意向被告甲○○透露有警方在何處
    查緝之消息。又被告甲○○於八十六年十二月十二日漢鴻輪被查獲時，其立即以
    電話向其女兒交代將所藏放之金錢交由稱為「阿嬸」者處理藏放，惟又以電話通
    知稱為「阿惠」之不詳姓名之人，在電話中表示：「問題是我們的客廳，那一天
    我弄的散菸，一大堆在那，你上去叫『豬母』幫你弄一弄先丟到外省仔那裡。」
    等語（廿二號、廿三號錄音帶參照）無訛。是縱使被告甲○○係因漢鴻輪被查獲
    ，怕警方搜索活動之侵擾，而要其親屬將其財物妥善藏放，惟於金錢之外，竟對
    於客廳所放大量散菸竟如此在意，其為掩飾犯行欲隱匿證據之意甚明。參以被告
    甲○○係達飛公司之負責人，關於船隻之費用支出均由其所籌措，員工之薪資亦
    由其發放，此業據被告乙○○於警訊中證稱屬實，亦據被告甲○○於偵查中陳述
    無訛，且被告甲○○於漢鴻輪被查獲時，又欲隱匿大量金錢，其顯有參與本件走
    私犯行，所辯亦純屬避責之詞，不足採憑。
(三)、被告乙○○、甲○○固否認電話中洋菸買賣之洽商係為自己販入並走私入境。惟
    上開電話對話中，已言及「星期一與對方見面」之語，而參以前開漢鴻輪出港日
    係八十六年十二月六日下午五時，為星期六，漢鴻輪則於八十六年十二月八日抵
    達香港，恰係星期一，而與上開電話中所談及船舶抵達時間相符，且上開監聽紀
    錄中，貨主亦有提到「漢鴻」之字眼（詳八十六年十二月三、四日之監聽譯文）
    ，顯與嗣後走私運送私貨之漢鴻輪相關；又前開電話中所談及購買之洋菸數量一
    千二百二十一箱（即向吳小姐拿四百箱、向楊先生拿八百二十一箱），核與本件
    所查獲之一千零七十四箱又四百二十一包相較，數量上亦甚為相近，是上開監聽
    電話中對話所議定之買賣標的即為本件所查獲洋菸，要屬無疑，此部分所辯純屬
    卸責之詞，不足採信。
(四)、另被告丙○○供承任職漢鴻輪船長，參考交通部所印行之「船員服務規則」之規
    定，船長職權本係依法指揮全體船員、旅客及在船任何人並管理全船一切事務，
及負維謢全船生命財產安全之責任，是何種物品攜帶上船，應予詳查，本係其職
    責所在，是前開系爭未稅洋菸，如何吊載登船？如何搬運？登船後如何擺置藏放
    ？身為船長已難謂毫無所悉，況本件系爭走私洋菸之數量、包裝所占用體積及登
    船作業所需人力、時間及裝載上船後所藏放所使用之船員住艙、貨艙、房間通道
    （詳卷附照片），所需均屬甚夥，於裝載登船、藏放及卸載作業過程均難掩人耳
    目，而被告丙○○於警訊中供認停泊香港進行吊桿裝載貨物上船作業之時本人有
    在場（警訊卷第二頁），又據證人即緬甸籍船員ＭＡＵＮＧＺＡＷＨＴＯＯ警訊
    供證「大約有十五人參與搬運未稅洋菸工作（按船員部分均屬不知情，理由詳如
    後述）」（警訊卷廿五頁反面），以船長之職責所在，其就私菸之裝載作業竟辯
    陳不知情，顯違常情，應屬飾卸無訛；又漢鴻輪於八十六年十二月十二日晚上九
    時三十分實際停泊下錨處為「東經一百二十度十六分、北緯二十二度三十五分」
    （按警訊中迭以錨泊處「東經一百二十度十六分、北緯二十二度三十五分」訊問
    相關被告或關係人，應屬有誤），有ＰＰ─一０一三艇執行興成專案查緝漢鴻輪
    走私案查緝狀況標示圖及航巡日誌附卷可稽，並據證人（即查緝警員）呂志強到
    庭證述明確，而「漢鴻輪」同日廿一時三十分向信號台通報下錨地點為「東經一
    百二十度十四分、北緯二十二度三十六分」，亦經高雄港務局以八十八年四月十
    九日八八高港誌字第０七九九號函復在卷，其間距離相差達二‧一海浬（一海浬
    為一千八百五十二公尺，此計算法詳卷附高雄港務局八十八年五月十一日八八高
    港誌字第０九九一號函），被告丙○○係漢鴻輪之船長，對於該輪船職負指揮航
    向之權責，「漢鴻輪」通報下錨地點與實際停泊地點有相當差距，亦與一般常情
    相悖，而該船嗣後果經查獲載有私貨，其非依通報地點錨泊，核與避免警方查緝
    ，以利丟包作業之心態相符，再參以被告丙○○於警訊中即供述：漢鴻輪要開往
    何處是由乙○○決定，伊才開去等語，其既已通報錨泊地點，卻又依乙○○之指
    揮行事，而乙○○又係主導本件走私事宜之人，足徵被告丙○○係聽從被告乙○○指示配合從事走私犯行無訛。至被告丙○○固提出「漢鴻輪」航海日誌證明「
    漢鴻輪」確實錨泊地點係與其通報地點相符之「東經一百二十度十四分、北緯二
    十二度三十六分」，然本件查獲時，警方並未查獲「漢鴻輪」航海日誌並加扣案
    ，已據證人吳水居、郭誌誠於本院證述明確（本院卷一一五頁），而該航海日誌
    係「漢鴻輪」自行保管物品，其記載係由船長為之，又不需粘附相關文書以為佐
    證，是被告丙○○迄本院審理中方提出「漢鴻輪」航海日誌，自難認客觀而據實
    以載；又另會同查緝之海關德星鑑航海日誌固記載其查獲「漢鴻輪」地點係「東
    經一百二十度十七分、北緯二十二度三十四分」，而與上開ＰＰ─一０一三艇執
    行興成專案查緝漢鴻輪走私案查緝狀況標示圖及航巡日誌所載有所出入，但亦與
    被告丙○○所通報之錨泊地點不符，況證人（德星艦大副）黃州豐已證稱德星艦
    無衛星定位系統儀器設備（ＧＰＳ），且德星艦僅是支援辦案單位而非主要查緝
    機關，彼此測定錨泊地點之儀器及本身艦艇測定時之位置既有不同，其間差距尚
    難構成有利被告解讀之瑕疵。是被告丙○○所辯純屬空言抗辯之詞，委無可採。
(五)、被告丁○○於偵審中固供證前開未稅洋菸係其一人為綽號「阿炳」之不詳姓名年
    籍之人所代為運送，與船上其他人員無涉云云。惟被告丁○○於警訊中原供述：
    伊被查獲時，正在輪船上指揮洋菸之裝卸，伊並不知貨主是誰，只知綽號「小楊
    」之不詳姓名年籍之人有參與其中，且伊被通知於輪船抵達高雄港拋錨區時，會
    有漁船靠近接駁洋菸上岸等語，與上開偵審中所供情節已有不符，參以被告丁○○於原審審理中對於前開洋菸的暗語諸如「豆」、「男孩」、「女孩」等所指為
    何，皆答稱不知道，而其在船上職務僅是「大廚」地位，謂其隱瞞船公司、船長
    及事務長乙○○而擅自順利吊載數量甚夥之非法洋菸登船並準備停泊高雄港後卸
    載接運，衡諸常情，可能性其微。至同案被告丙○○警訊中供證：「那些未稅洋
    菸是丁○○的，是他裝船的」，惟同次警訊中又稱「沒看到丁○○裝載洋菸，是
    警察人員檢查時，丁○○自己說的」，足見被告丙○○對私貨是否丁○○所有亦
    非本人於個人經驗而為供證，尚難據以認定本件單純僅丁○○一人涉案。顯見本
    件係被告乙○○與香港之貨主連絡所為運送走私洋菸犯行，被告丁○○當場查獲
    指揮洋菸之卸貨為警查獲，參與犯行運送部分分擔行為，然尚非運送走私洋菸的
    主要聯絡人，是丁○○所供係自己一人所為云云，僅不過為迴護其餘共犯之詞，
    並不足為他共犯脫罪之憑據。
(六)、綜據上述，被告乙○○、丙○○、甲○○所辯均不足採，被告丁○○之供證，亦
    不足為被告乙○○、丙○○、甲○○有利之認定，復有扣案之未稅洋菸、查獲違
    反台灣省內菸酒專賣暫行條例扣押物品表、照片二十幀附卷足資佐憑，而上開扣
    案未稅洋菸之完稅價格合計八百六十二萬五千二百七十四元，有財政部高雄關八
    十七年二月三日關緝字第八七一六００七六號函可稽，顯逾十萬元之限額，本件
    事證已明，被告乙○○、丙○○、甲○○及丁○○犯行均堪認定。
二、核被告乙○○、丙○○、甲○○及丁○○所為，均係犯懲治走私條例第二條第一
    項之私運管制物品進口逾公告數額罪。本件被告甲○○、乙○○係夫妻，「漢鴻
    輪」船東係甲○○，乙○○既親自上船督導「漢鴻輪」運送事宜，又主導與香港
    出貨者迭為聯繫事務，其私貨登船又需利用及船長丙○○所指揮之「漢鴻輪」及
    船員配合運送、被告丁○○於輪船拋錨處指揮不知情之船員卸貨，顯見被告四人
    彼此間顯有犯意聯絡及行為分擔，均屬共同正犯。同案被起訴被告陳位要、許連
    在、呂進文、顏進朝、吳憲司、潘清滿、蘇郎照、顏進益、ＫＯＫＯＫＹＡＮ、
    ＮＥＷＩＮ、ＫＹＡＷＳＯＥ、ＭＡＵＮＧＭＹＩＮＴＭＡＵＮＧ、ＷＩＮＫＯ
    ＫＯＺＡＷ、ＭＡＵＮＧＺＡＷＨＴＯＯ、ＭＡＵＮＴＨＥＴＨＴＵＴＯＯ、Ｚ
    ＡＶＶＡＵＮＧ、ＡＵＮＧＢＯＨＴＷＥ、ＭＡＵＮＧＫＹＡＷＳＯＥＳＯＥ、
    ＫＨＩＮＭＡＵＮＧＯＯ、ＴＵＮＷＡＩ、ＷＩＮＴＩＮＡＵＮＧ等人，並無證
    據足認就本件犯行有與上開四名被告間有犯意聯絡及行為分擔（理由詳如後述）
    ，公訴人認為係共同正犯一併起訴，自有未洽。又本件走私之未稅洋菸甫抵高雄
    港尚未卸貨，即為警查獲，自無在台灣銷售之事實，而其販入地點係香港，非屬
    台灣地區，自無在台灣地區意圖販賣而販入之情，公訴人認被告四人尚犯台灣省
    內菸酒專賣暫行條例第三十七條第五款之罪，亦有未合，唯此部分公訴人認與前
    開論罪科刑部分有想像競合犯裁判上一罪關係，爰不另為無罪之諭知。被告乙○○、丙○○、甲○○、丁○○上開犯罪事證已明，原審法院對其等論罪科刑固非
    無見。惟查，本件公訴人起訴認與被告乙○○、丙○○、甲○○、丁○○成正共
    同正犯者尚有陳位要、許連在、呂進文、顏進朝、吳憲司、潘清滿、蘇郎照、顏
    進益、ＫＯＫＯＫＹＡＮ、ＮＥＷＩＮ、ＫＹＡＷＳＯＥ、ＭＡＵＮＧＭＹＩＮ
    ＴＭＡＵＮＧ、ＷＩＮＫＯＫＯＺＡＷ、ＭＡＵＮＧＺＡＷＨＴＯＯ、ＭＡＵＮ
    ＴＨＥＴＨＴＵＴＯＯ、ＺＡＶＶＡＵＮＧ、ＡＵＮＧＢＯＨＴＷＥ、ＭＡＵＮ
    ＧＫＹＡＷＳＯＥＳＯＥ、ＫＨＩＮＭＡＵＮＧＯＯ、ＴＵＮＷＡＩ、ＷＩＮＴ
    ＩＮＡＵＮＧ等人，原審僅認被告乙○○、丙○○、甲○○、丁○○四人涉案，
    於此部分判決理由中未敘明其餘同案被告何以非屬共同正犯，自有未洽；又本件
    被告等犯行未及台灣省內菸酒專賣暫行條例第三十七條第五款之罪，原審法院一
    併審認，亦有未合。被告乙○○、丙○○、甲○○否認犯罪，被告丁○○認僅其
    一人涉犯本件犯行，均指摘原判決不當，固無理由，但原判決既有上開可議之處
    ，自應由本院撤銷改判。審酌本件利用船舶走私未稅洋菸，對於我國稅賦平等甚
    有危害，被告乙○○既係其家中一家之主，其親自上船任職事務長，又主導系爭
    未稅洋菸之交易、運載事宜，顯係「漢鴻輪」營運實際參與，於本件之走私事宜
    自係立於主導，而被告甲○○固係走私「漢鴻輪」船東，但該輪本係港台間定期
    航輪，其所負責之達飛公司有其正當正常航運業務，無從認「漢鴻輪」平素即係
    專供走私之用，而依警方監聽紀錄顯示，甲○○僅係因與乙○○同居共財關係而
    些許從旁涉入，並非全案主導角色，另被告丙○○、丁○○僅係受僱人，其被動
    參與走私，情節自較諸乙○○為輕。惟本件走私之未稅洋菸數量非少，被告乙○○、丙○○、甲○○矢口否認犯行，被告丁○○則企圖擔負全責迴護其餘被告，
    犯後態度均屬非佳等情及其他一切情狀，分別量處如主文第二項所示之刑。又被
    告甲○○未曾受有期徒刑以上刑之宣告，有卷內前科表可查，本件行為分擔情節
    ，僅因係飛達公司負責人，又係乙○○之妻，難免在私貨交易過程些許涉入，顯
    示惡性非重，經此偵序教訓，應知警惕諒無再犯之虞，本院認所宣告之刑，以暫
    不執行為適當，併諭知緩刑三年，以勵自新。扣案之洋菸總計一千零七十四箱又
    四百二十一包，係被告乙○○等四人犯罪所得之物，又係被告乙○○及甲○○所
    購入，應係被告乙○○及甲○○所有之物，應併依刑法第三十八條第一項第三款
    之規定宣告沒收。
三、公訴意旨略以：被告陳位要、許連在、呂進文、顏進朝、吳憲司、潘清滿、蘇郎
    照、顏進益、ＫＯＫＯＫＹＡＮ、ＮＥＷＩＮ、ＫＹＡＷＳＯＥ、ＭＡＵＮＧＭ
    ＹＩＮＴＭＡＵＮＧ、ＷＩＮＫＯＫＯＺＡＷ、ＭＡＵＮＧＺＡＷＨＴＯＯ、Ｍ
    ＡＵＮＴＨＥＴＨＴＵＴＯＯ、ＺＡＶＶＡＵＮＧ、ＡＵＮＧＢＯＨＴＷＥ、Ｍ
    ＡＵＮＧＫＹＡＷＳＯＥＳＯＥ、ＫＨＩＮＭＡＵＮＧＯＯ、ＴＵＮＷＡＩ、Ｗ
    ＩＮＴＩＮＡＵＮＧ均漢鴻輪上任職，與被告即達飛公司負責人甲○○、被告即
    該輪船船長丙○○、事務長乙○○基於共同之犯意聯絡，謀由香港購買公告管制
    進口之未貼專賣憑證之洋煙，走私入境因認上開被告亦違反懲治走私條例第二條
    第一項及台灣省煙酒專賣暫行條例第三十七條第五款之罪嫌云云。惟查：
(一)、犯罪事實應依證據認定之，無證據不得推定其犯罪事實，刑事訴訟法第一百五十
    四條定有明文。本件同案起訴被告陳位要、許連在、呂進文、顏進朝、吳憲司、
    潘清滿、蘇郎照、顏進益、ＫＯＫＯＫＹＡＮ、ＮＥＷＩＮ、ＫＹＡＷＳＯＥ、
    ＭＡＵＮＧＭＹＩＮＴＭＡＵＮＧ、ＷＩＮＫＯＫＯＺＡＷ、ＭＡＵＮＧＺＡＷ
    ＨＴＯＯ、ＭＡＵＮＴＨＥＴＨＴＵＴＯＯ、ＺＡＶＶＡＵＮＧ、ＡＵＮＧＢＯ
    ＨＴＷＥ、ＭＡＵＮＧＫＹＡＷＳＯＥＳＯＥ、ＫＨＩＮＭＡＵＮＧＯＯ、ＴＵ
    ＮＷＡＩ、ＷＩＮＴＩＮＡＵＮＧ，自警訊中即均否認知情走私未涗洋菸情事，
    而同案被告甲○○、丙○○、乙○○、丁○○亦均未有上開諸被告涉及走私犯行
    之指陳，參以此部分被告均屬船上之水手或受僱工作人員，其等角色係受僱被命
    令從事船上載貨事務，而「漢鴻輪」係定期港台間攬貨之貨輪，有其正常營運業
    務，非屬固定某種貨品之運送船舶，對於「漢鴻輪」該運載何種貨物，客觀言之
    ，應無影響力，而裝卸之貨品，除明顯屬嚴重違禁物品，依法應無予配合之義務
    外，依其受僱工作性質，實難對一般登船貨品是否搬運、堆置有所抉擇餘地，其
    等又非貨運決策階層，對其等平素受命搬運之貨品屬性及交易緣由，更難期待其
    應有所知悉，本件走私之物品係洋菸，本屬一般日常消費物品，其裝載登船時又
    係以防水膠袋、紙箱密封，僅係受僱之船員，何有權追究各該包裝內容？即使事
    後知情物品種類，何有權對「漢鴻輪」船上主要幹部階層據理力爭？縱認各該私
    貨登船吊載過程其中有船員亦受命協助搬運，對船員主觀認知言之，僅足認係本
    於受僱人職責所在與一般其他貨品之搬運等同心態，尚難遽以搬運過程夾雜有非
    明顯易於辨認之私貨，即遽認各該有參與協助吊載作業之船員或員工亦認主觀上
    有共同犯意聯絡，即難認應成立共同正犯。是其中被告陳位要、許連在、ＫＹＡ
    ＷＳＯＥ、ＭＡＵＮＧＺＡＷＨＴＯＯ、ＭＡＵＮＧＫＹＡＷＳＯＥＳＯＥ、Ｔ
    ＵＮＷＡＩ、呂進文、顏進益、吳憲司、顏進朝、蘇郎照、潘清滿等業據原審法
    院判處無罪確定，至其餘被告ＫＯＫＯＫＹＡＮ、ＮＥＷＩＮ、ＭＡＵＮＧＭＹ
    ＩＮＴＭＡＵＮＧ、ＷＩＮＫＯＫＯＺＡＷ、ＭＡＵＮＧＴＨＥＴＨＴＵＴＯＯ
    、ＺＡＶＶＡＵＮＧ、ＡＵＮＧＢＯＨＴＷＥ、ＷＩＮＴＩＮＡＵＮＧ固尚未審
    結，但亦無證據足認有就本件走私犯行基於犯意絡參與其間，爰不列入共同正犯
    。
(二)、至此部分被告，其中陳位要任職大副，許連在任職大管之幹部。惟大副，應於航
    泊時當值及秉承船長之命令，負全船行政責任，督率艙面部、事務部各級海員執
    行工作。大管，應於航泊時當值及秉承輪機長之命，處理輪機部技術及行政事務
    ，督率輪機部各級海員執行工作，原不擔任船舶航行及貨物點算之工作，此有船
    員服務規則一件在卷足考，是其等所擔任之職務非與貨物之裝卸及船舶之航向有
    關，又貨物裝載於船舶時，原非絕對須利用船上之船員，嗣後卸載時，亦有不知
    情之外籍船員可資指揮利用，是其等二人對於漢鴻輪裝卸走私洋菸不知情，尚屬
    合情。至被告陳位要、許連在於偵查中接受測謊鑑定，經測試結果對於(1)乙○○
    非遭查緝私菸之貨主。(2)其未參與漢鴻輪走私。呈情緒波動反應，認應係說謊（
    詳卷附法務部調查局鑑定通知書）。惟有關貨物招攬之聯繫、裝載、卸貨、船向
    指揮均非其等權責，亦無影響能力，縱其等本於經驗有所認知船上貨品有所違法
    ，然因非屬主要裝載運送之貨物，本件查獲後已然明瞭「漢鴻輪」有走私犯行，
    日後迄偵查中方進行測謊，詢及有關走私事宜，因其等本係「漢鴻輪」船上員工
    組成之一部分，內心難免認知亦屬構成走私過程之一部分，基此心理對於簡單問
    題之詢問，情緒有所波動，並非明顯可議，況並無其他積極證據顯示被告二人有
    參與走私犯行，自難僅憑被告二人測謊之結果，即認定被告二人之犯行，附此敘
    明。
四、另台灣高雄地方法院檢察署八十八年度偵字第二二四九八號卷（即八十八年度偵
    字第一三○五五號）移送被告丙○○、丁○○、乙○○及台灣台中地方法院檢察
    署八十九年度偵字第一七一一一號移送被告丁○○併辦部分之走私犯罪事實，前
    者犯罪時間係於八十八年五月二十日，後者犯罪時間為八十九年十月十八日，與
    本件犯罪時間八十六年十二月初相較，相距期間或近一年半或近三年之譜，顯難
    認與本件犯罪係基於概括犯意為之，即無裁判上一罪關係，是此部分併辦部分，
  本院不得併予審究，應退回檢察官另行偵辦。
五、被告甲○○經合法傳喚，無正當理由不到庭，不待其陳述逕行判決。
據上論結應依刑事訴訟法第三百六十九條第一項前段、第三百六十四條、第二百九十
九條第一項前段、第三百七十一條，懲治走私條例第二條第一項，刑法第十一條前段
、第二十八條、第七十四條第一款、第三十八條第一項第三款，判決如主文。
本案經檢察官董明正到庭執行職務。
中    華    民    國      九十      年      十一      月     十四   日
                              臺灣高等法院高雄分院刑事第八庭
                                  審判長法官  郭雅美
                                        法官  莊飛宗
                                        法官  洪兆隆
右正本證明與原本無異。
如不服本判決，應於判決送達後十日內向本院提出上訴狀，其未述理由者並應於提
出上訴狀後十日內向本院補提理由書（應附繕本)。
                                      書記官  葉淑華
中    華    民    國      九十      年      十一      月     十九   日
附錄論罪科刑法條：
懲治走私條例第二條第一項：
私運管制物品進口、出口逾公告數額者，處七年以下有期徒刑，得併科新臺幣二十萬
以下罰金。
                                                                  Ｊ


司法院資訊處製作；財團法人民間司法改革基金會備份。
